臺灣桃園地方法院民事裁定　　　　　　100年度監宣字第152號
聲　請　人　簡維成
相　對　人　簡黃水枝
關　係　人　簡維宏
上列聲請人聲請監護宣告事件，本院裁定如下：
    主  文
宣告簡黃水枝（女、民國○○年○○月○○日生、身分證統一編號：Ｚ0
00000000號）為受輔助宣告之人。
選定簡維成（男、民國○○年○○月○○日生、身分證統一編號：Ｚ000
000000號）為受輔助宣告人簡黃水枝之輔助人。
指定簡維宏（男、民國○○年○○月○○日生、身分證統一編號：Ｚ000
000000號）為會同開具財產清冊之人。
聲請費用由受輔助宣告之人負擔。
    理  由
一、本件聲請意旨略以：相對人簡黃水枝為聲請人之祖母，相對
    人自民國（下同）100 年04月26日起因病，雖送醫診治但不
    見起色，近日甚且已因精神障礙或其他心智缺陷，致不能為
    意思表示或受意思表示，或不能辨識其意思表示之效果，為
    此依民法第14條第1 項、民事訴訟法第597 條之規定，聲請
    對相對人為監護宣告；若認相對人尚未達可宣告監護之程度
    ，則爰依民法第14條第3 項、第15條之1 第1 項、民事訴訟
    法第624 條之3 之規定為輔助宣告等語。
二、按法院對於監護宣告之聲請，認為未達因精神障礙或其他心
    智缺陷，致不能為意思表示或受意思表示，或不能辨識其意
    思表示之效果之程度者，得依第15條之1 第1 項規定，為輔
    助之宣告；「對於因精神障礙或其他心智缺陷，致其為意思
    表示或受意思表示，或辨識其意思表示效果之能力，顯有不
    足者，法院得因本人、配偶、四親等內之親屬、最近一年有
    同居事實之其他親屬、檢察官、主管機關或社會福利機構之
    聲請，為輔助之宣告。」，民法第14條第1 、3 項及第15條
    之1 分別定有明文。聲請人陳稱聲請本件目的係為避免相對
    人之存款遭挪用，以保相對人之權利。經本院函囑臺灣新竹
    地方法院就相對人精神狀態鑑定是否已因障礙或缺陷，不能
    為意思示或受意思表示，或不能辨識其意思表示效果之程度
    ，經該院於鑑定機關即新竹縣竹北市東元綜合醫院鑑定醫師
    林正修前訊問相對人，相對人得自答以所詢之人別、簡單算
    術、早午餐菜色等問題；又鑑定人林正修醫師對相對人心神
    及身體狀況鑑定後初步認為：相對人為缺氧性腦病變，目前
    呈現部分失智之狀態，此有臺灣新竹地方法院100 年10月03
    日精神鑑定調查筆錄附卷可稽。另參酌東元綜合醫院出具精
    神鑑定報告略以：相對人為心律不整、缺鐵性貧血、缺氧性
    腦病變，造成器質性腦病變。相對人於鑑定中，對於鑑定人
    員的問題，大多數有語言反應；相對人受到器質性腦病變影
    響，造成認知功能部分退化。綜合相對人的精神狀態，日常
    生活功能，家庭事務及財務處理能力，研判目前個案因精神
    障礙（器質性腦病變），致辯識其意思表示之效果，顯有不
    足，建議為輔助之宣告等語，此有該院100 年10月13日東秘
    總字第1000001906號函暨附精神科精神鑑定報告在卷足按。
    本院審酌前開100 年10月03日訊問情形及東元綜合醫院出具
    之相對人精神鑑定報告，認相對人確因精神障礙或其他心智
    缺陷，致其為意思表示或受意思表示，或辨識其意思表示效
    果之能力顯有不足，是本件聲請未達因精神障礙或其他心智
    缺陷，致不能為意思表示或受意思表示，或不能辨識其意思
    表示之效果之程度，爰依民法第14條第3 項之規定，宣告相
    對人簡黃水枝為受輔助宣告之人。
三、次按「受輔助宣告之人，應置輔助人。」，民法第1113條之
    1 第1 項定有明文。又法院為輔助之宣告時，應依職權就配
    偶、四親等內之親屬、最近一年有同居事實之其他親屬、主
    管機關、社會福利機構或其他適當之人選定一人或數人為輔
    助人；法院為選定輔助人前，得命主管機關或社會福利機構
    進行訪視，提出調查報告及建議；法院選定輔助人時，應依
    受輔助宣告之人之最佳利益，優先考量受輔助宣告之人之意
    見，審酌一切情狀，並注意下列事項：(一)受輔助宣告之人之
    身心狀態與生活及財產狀況。(二)受輔助宣告之人與其配偶、
    子女或其他共同生活之人間之情感狀況。(三)輔助人之職業、
    經歷、意見及其與受輔助宣告之人之利害關係。(四)法人為輔
    助人時，其事業之種類與內容，法人及其代表人與受監護宣
    告之人之利害關係，此觀民法第1113條之1 第2 項準用同法
    第1111條第1 項、第2 項、第1111條之1 規定甚明。經本院
    函請桃園縣社會工作師公會與新竹市政府社會局對於兩造及
    關係人進行調查與訪視，其結果略以：
  (一)、聲請人簡維成部分：聲請人已婚，現從事室內設計工作，
      目前為照顧相對人，僅零星接案，家庭收入主要靠房產出
      租之租金收入；聲請人中等身材偏狀，身體健康狀況良好
      ；渠並表示其係由相對人扶養長大，祖孫關係緊密，其非
      常感念相對人之養育之情，成家後仍與相對人同住，相對
      人也向社工員表示聲請人很乖。故聲請人頗關心相對人，
      願意擔任監護職責，且相對人亦表示聲請人照顧得很好，
      只要他照顧，不要其他的人照顧，則評估聲請人能提供妥
      適照顧監護等語，此有新竹市政府100 年11月07日府社救
      字第1000130029號函暨附辦理監護權案件訪視調查表附卷
      可佐。
  (二)、關係人簡維宏部分：關係人未婚，有持續且穩定工作收入
      ，經濟無虞；人格特質屬謹慎、穩重；渠於工作之餘會利
      用假日探視並同陪伴相對人，協助相對人適應新環境，相
      對人初到新竹市居住時，關係人每天下班均會到新竹市陪
      伴相對人，目前平均每週探視相對人一次。經關係人與聲
      請人討論後，以為協助照顧相對人之關係人為會同開具財
      產清冊之人，關係人亦具擔任意願，此有桃園縣社會工作
      師公會100 年10月14日桃姚字第100346號函暨附桃園縣政
      府社會局社會工作科監護（輔助）宣告調查訪視報告在卷
      可參。
四、本院參酌前揭訪視報告，並綜合全情，審認聲請人與關係人
    均為相對人之孫，情屬至親，且渠等為相對人之主要照顧者
    ，且照顧迄今，並無明顯不當情事發生，復相對人亦明確表
    明願予聲請人繼續照應其生活，堪信渠等應可提供相對人良
    好之生活照顧與保護，是由聲請人擔任相對人之輔助人，應
    屬符合受輔助宣告之人之最佳利益，爰依前揭規定選定聲請
    人簡維成為相對人之輔助人，併依前揭規定指定關係人簡維
    宏為會同開具財產清冊之人。
五、爰依民事訴訟法第608 條第1 項、第624 條之1 第3 項之規
    定，裁定如主文。
中    華    民    國    100    年    11    月    29   日
                  家事法庭 法  官  王兆飛
以上正本係照原本作成。
如不服本裁定關於選定輔助人及指定會同開具財產清冊之人等部
分，應於送達後10日內向本院提出抗告狀，並繳納抗告費新臺幣
1,000 元；其餘關於輔助宣告之部分，不得抗告。
中    華    民    國    100    年    11    月    29   日
                           書記官  陳月桂